臺灣臺中地方法院民事判決
109年度重訴字第599號
原      告  宜園建設股份有限公司

法定代理人  林新添  
訴訟代理人  李學鏞律師
複代理人    張彩雲律師
被      告  黃琮誠  
訴訟代理人  陳衍仲律師
上列當事人間損害賠償事件，本院於民國111年1月4言詞辯論終
結，判決如下：
    主      文
被告應給付原告新臺幣陸萬元及自民國一百零九年十一月六日起
至清償日止，按年息百分之五計算之利息。
原告其餘之訴駁回。
訴訟費用由被告負擔千分之五，餘由原告負擔。
本判決於原告以新臺幣貳萬元為被告供擔保後，得假執行。但被
告如以新臺幣陸萬元為原告預供擔保，得免為假執行。
原告其餘假執行之聲請駁回。 
    事實及理由
甲、程序方面：
    按訴狀送達後，原告不得將原訴變更或追加他訴，但擴張或
    減縮應受判決事項之聲明者，不在此限，民事訴訟法第255
    條第1項第3款定有明文。查原告起訴時之聲明原為：「一、
    被告應給付原告新臺幣(下同)13,828,739元，及自起訴狀繕
    本送達之翌日起至清償日止，按年息百分之五計算之利息。二
    、原告願供擔保，請准宣告假執行。」，嗣於民國109年12月
    28日具狀變更聲明第一項為：「被告應給付原告14,350,987
    元，及自起訴狀繕本送達之翌日起至清償日止，按年息%5計算
    之利息。」（本院卷第101頁），原告所為訴之變更，核屬擴
    張應受判決事項之聲明，揆諸前揭規定，並無不合，應予准
    許。
乙、實體方面：
壹、原告方面：
一、兩造於民國109年4月23日簽訂「合建分售意向書」，約定被
    告提供其所有坐落臺中市○○區○○段0000○0000○0000○0000地
    號4筆土地（下稱系爭土地），由原告負責完成興建地上3樓
    半透天別墅11戶之建築工程及負擔相關營建費用，被告並於
    售出房地時優先分得土地款每坪新臺幣（下同）215,000元
    之合作方式（下稱系爭合建）。嗣原告依系爭意向書第五條
    約定給付600萬元合建保證金後，兩造再於109年4月26日簽
    訂「合建分售契約書」（下稱系爭契約），原告並於簽立系
    爭契約後，依系爭契約第五條第1項第1款約定交付合建保證
    金40%即400萬元本票予被告。後兩造於109年6月16日依系爭
    契約第三條、第六條第3項約定，簽訂「變更契約書條款協
    議書」（下稱系爭協議）變更原第三條約定之房屋及土地分
    配方式，並變更第六條第3項完成土地信託時間變更，即由
    簽訂系爭契約後45天，變更為簽訂系爭協議後3個月內完成
    土地信託。惟原告尋得元大商業銀行股份有限公司（下稱元
    大商銀）作為系爭土地信託銀行後，先口頭要求被告依系爭
    契約第六條約定配合原告辦理系爭土地信託登記及融資借款
    ，被告均藉詞拒不配合，甚拒接原告電話，原告乃於109年7
    月24日以臺中文心路郵局000757號存證信函要求被告配合原
    告及元大商銀簽訂「不動產開發信託契約」，並辦理「信託
    登記」及「不動產抵押權設定」。被告卻於109年8月4日以
    原告未於簽訂系爭契約後45日內完成土地信託登記為由，以
    臺中法院郵局001947號存證信函終止系爭契約。惟兩造既於
    109年6月16日簽訂系爭協議，即無再適用系爭契約原約定，
    且原告尋得信託銀行即元大商銀後，要求被告配合辦理信託
    登記，被告卻拒絕配合，致原告無法依系爭契約約定於系爭
    土地上興建建物，而受有如下之損害及預估利潤之損害，被
    告違反系爭契約第六條第1項約定在先，自無權終止系爭契
    約，被告既已違約，原告以起訴狀之送達被告，為解除系爭
    契約意思表示通知，並依民法第231條第1項、第216條規定
    ，請求被告負損害賠償責任。
二、原告為履行系爭合建契約所支出成本及可得預期之利益未能
    取得而受之損害：
　㈠仲介費以口頭約定合建契約金額69,513,800元1%計算為
    695,138元
  ㈡系爭土地整地費用105,000元
  ㈢現況圖測量及申請建築線費用42,000元
  ㈣地政士鑑界代辦費用2,000元
  ㈤系爭土地鑑界規費16,000元
  ㈥為使合建土地方正購買同段1560地號鄰地合併使用土地款1,6
    50,000元。
  ㈦購買1560地號土地登記代辦費11,000元。
　㈧土地登記規費114元。
　㈨購地仲介費為土地款1% 16,500元
  ㈩工地安全圍籬費用84,315元
  水土保持計劃費第一期150,000元
  建築師設計規劃費第一期250,000元
  售屋接待中心及樣品屋建造費用第一期1,063,125元50%為531
    ,563元
  廣告企劃費第一期70,000元50%為35,000元
  售屋接待中心及樣品屋9月租金88,000元50%為44,000元
  售屋接待中心及樣品屋建造費用第二、三期1,299,375元扣
    除折讓5,250元後50%為623,437元
  售屋接待中心及樣品屋馬桶及洗臉盆費10,332元50%為5,166
    元
  樣品屋廚具烤漆玻璃費6,300元50%為3,150元
  樣品屋玄關門21,000元50%為10,500元
  樣品屋鋁門窗費24,657元50%為12,328元
  售屋接待中心及樣品屋10月租金88,000元50%為44,000元
  售屋接待中心及樣品屋弱電工程費用112,980元50%為56,490
    元
  售屋接待中心及樣品屋109年10月5日至110年10月4日中興保
    全費用19,635元50%為9,818元
  樣品屋磁磚及加工費用41,056元50%為20,528元
  售屋接待中心及樣品屋之弱電工程追加費用23,730元50%為11
    ,865元
  樣品屋扶手費7,495元50%為3,748元
  售屋接待中心及樣品屋11月租金88,000元50%為44,000元
  樣品屋廚具費71,652元50%為35,826元
  2年管銷費用21,962,796元5個月為4,575,582元 
  以原初估合建案總成本162,750,000元計算如依已原定計畫2
    年完銷本可取得15%利潤24,412,500元，計算自簽立系爭契
    約起迄今即5個月所失利益為5,261,920元。
三、聲明：㈠被告應給付原告14,350,987元及自起訴狀繕本送達
    翌日起至清償日止，按年息5%計算之利息。㈡願供擔保請准
    宣告假執行。
貳、被告方面：
一、兩造簽立系爭契約，係約定由被告提供系爭土地，原告出資
    合作興建建築物，故興建建築物之資金應由原告出資，且原
    告法定代理人林新添於109年4月24日，向被告表示僅設立信
    託以保障雙方權益，不會將系爭土地設定抵押權，被告因從
    事五金手工具製造業，不懂信託與融資之差別，陷於錯誤誤
    以為林新添並無要將系爭土地設定抵押權下，始簽立相關契
    約書。再依系爭契約第六條第三項及系爭協議之約定，原告
    應於簽立系爭契約後3個月內即109年7月26日前，完成土地
    信託，原告未於約定期限內完成土地信託，已該當給付不能
    而違約。且經被告多次請求返還系爭土地權狀正本及審閱不
    動產開發信託契約紙本，林新添及原告均置之不理，被告遂
    於109年8月4日以台中法院郵局1947號存證信函終止系爭契
    約，被告已終止合建契約，原告於109年8月4日之後的所有
    支出亦與被告無關。又依系爭契約第六條約定：「2、本合
    建案因交付信託，須另行開立信託專戶統籌辦理預收房地款
    收款及支付廣告銷售費用、工程款及管理費用等付款作業…
    」，則依系爭契約之本旨，款項支出要經由信託專戶來統籌
    及監管，原告本件主張之支出，並無提出支出費用的相關憑
    證，難認為真實，且非自信託專戶支付，縱有支付款項，亦
    因違反契約約定且係歸責於原告之行為，與被告無關，原告
    主張有支出前開相關費用致受有損失云云要無可採。
二、對原告請求之抗辯：　　
　⒈仲介費用695,138元：被告否認標的價值為69,513,800元、有
    以標的金額1%為仲介費用之約定、原告有支出仲介費用予房
    仲等事實，且仲介費用也與本件合建分售契約無關，非必要
    費用。
　⒉否認係系爭合建之支出，且支出未經被告同意，於兩造未簽
    訂信託契約，尚毋須支出，且原告亦非自信託專戶支出之費
    用，係可歸責於原告，與被告無關之支出：整地費用105,00
    0元、現況測量及申請建築線費用42,000元、鑑界規費及代
    辦費用18,000元、水保費用150,000元、建築師規劃第一期
    費用250,000元、預售屋（應為售屋接待中心之誤）及樣品
    屋建造費用1,265,734元、廣告企劃第一期35,000元、購買
    六福段1560地號土地相關費用1,677,614元、原告公司人事
    及其他費用4,400,000元（應為原告主張：公司管銷費用4,5
    75,582元之誤）。
　⒊其他抗辯理由
　①整地費用105,000元：兩造尚未約定原告可以進行整地，且系
    爭合建尚未依約定完成信託，尚無整地之需要，原告提出之
    鉅麟工程股份有限公司之統一發票亦非系爭土地之整地費用
    。
  ②現況測量及申請建築線費用42,000元：否認九江測量有限公 
    司發票之設計服務費係測量本件土地。
　③鑑界規費及代辦費用18,000元：原告已得知鑑界結果，宣稱
    係損失云云也不正確。
  ④預售屋（應為售屋接待中心之誤）及樣品屋建造費用1,265,7
    34元：原告要求被告支出一半費用無依據，原告仍保有此奈
    米馬桶、玻璃、金屬門、鋁窗、電話總機、磁磚、攝影機、
    扶手、系統廚具、預售屋及樣品屋之所有權，司宣稱係損失
    云云亦不正確。
  ⑤廣告企劃第一期35,000元：原告要求黃琮誠支出一半費用也
    無依據，原告已享有廣告之效益，並無損失。
  ⑥購買六福段1560地號土地相關費用1,677,614元：
　  原告仍保有此土地之所有權，宣稱此係損失云云也不正確。
　⒋不否認原告有支出，惟支出未經被告同意，於兩造未簽訂信
    託契約，尚毋須支出，且原告亦非自信託專戶支出之費用，
    係可歸責於原告之支出，與被告無關：安全圍籬費用84,315
    元。
　⒌否認宜園公司有所謂5,285,938元（應為原告主張：5,261,92
    0元之誤）之所失利益：否認原告主張之總成本為162,750,0
    00元、原告可以取得所謂總成本之15%利潤及系爭合建可以
    在兩年內銷售完畢等。
　⒍原告侵占被告權狀及土地，致被告受有無法出售系爭土地之
    損害，應予抵銷。
三、聲明：㈠原告之訴駁回。㈡願供擔保請准宣告免予假執行。
參、本院之判斷：
一、原告主張兩造於109年4月23日簽訂系爭意向書，於109年4月
    26日簽訂系爭契約，於109年6月16日系爭協議等情，業據其
    提出合建分售意向書影本、合建分售契約書影本、合建分售契
    約書變更契約書條款協議書影本等件為證（本院卷第23至35、
    45頁），且為被告所不爭執，堪信為真。原告依系爭契約主
    張被告應賠償前開所生損害及所失利益云云，則為被告所否
    認，並以前詞置辯，是本件應審究者係：兩造間是否有約定
    以系爭土地設定抵押向金融機構貸款以支付系爭合建費用，
    被告是否應就兩造未完成土地信託情事對原告負損害賠害責
    任，本件原告請求被告賠償之項目及金額，是否有理由。
二、兩造間有約定以系爭土地設定抵押向金融機構貸款融資以支
    付系爭合建之費用：
　㈠查系爭契約第六條、全案交付信託內容：「⒈甲方（即被告）
    同意配合至乙方（即原告）找尋之金融機構辦理土地信託，並
    提供本合建土地供乙方辦理土地融資及建築融資，融資額度依
    據金融機構鑑價規定辦理，其融資之本金及利息由乙方負責償還
    繳納；建築融資金額應存入信託專戶，並且依照工程進度專款
    專用於本合建案，不得移作他用。…。」（本院卷第35頁），
    按上開文義，兩造確實有約定以系爭土地向金融機構辦理供
    作系爭合建使用之融資至為明確。
　　又依系爭契約五、合建保證金：…「⒈保證金給付：⑴甲乙雙
    方簽立合建契約時，乙方即開立上述合建保證金…予甲方…並
    於合建土地全部完成土地信託，並且完成銀行融資抵押權設
    定，乙方即兌現本張商業本票。」（本院卷第34頁），原告
    簽訂系爭契約同時並依此約定內容交付合建保證金商業本票予
    被告一節，並有本票影本在卷可稽（本院卷第43頁），被告
    空言抗辯受詐欺而簽立系爭契約，洵不足採。
　㈡且被告係知悉上情而簽立系爭契約，並無被告抗辯遭原告詐
    欺而約定以系爭土地為融資擔保之條文等情，並據證人即系
    爭契約、系爭協議之見證人葉汶翰、楊玉湫在本院審理時證
    述明確（本院卷第360至374、392至396頁），再原告代表人
    於109年7月10日8時32分以LINE告知被告銀行已經核准系爭合
    建信託及融資，待銀行備好文件即可簽約情事，有LINE對話
    擷圖在卷可按（本院卷第301頁），被告未於前揭LINE訊息
    後即時向原告表示並無約定「融資」，迄至109年8月4日始
    以臺中法院郵局001947號存證信函（下稱被告存證信函）向
    原告為終止契約之意思表示，益徵被告抗辯不知系爭契約有
    約定以系爭土地為擔保向銀行辦理「融資」情事，與事實不
    符。
　㈢況依系爭契約第六條：「⒈…其融資之本金及利息由乙方負責償
    還繳納；建築融資金額應存入信託專戶，並且依照工程進度專
    款專用於本合建案，不得移作他用。⒉本合建案因交付信託，
    需另行開立信託專戶統籌辦理預收房地款收款及支付廣告銷售
    費用、工程款及管理費用等付款作業，信託資金應專款專用於
    本合建案，不得移作他用。…。」，以系爭土土地辦理融資，
    係由原告繳納償還，融資款項交付　信託專用，而被告可依
    系爭契約取得保證金、合建分售之土地款，依系爭協議再分
    得房地1戶，可見兩造約定全案交付信託，並非當然對被告
    不利。
三、被告未依系爭契約定之期限，配合至原告找尋之金融機構辦理
    土地信託，並提供系爭土地供原告辦理土地融資及建築融資
    ，應負損害賠償責任：
　㈠原告主張依系爭契約全案交付信託之約定，已找尋元大商銀
    為系爭土地之信託銀行一節，有元大商銀不動產信託契約書在
    卷可稽（本院卷第47至62頁）。嗣原告主張因被告經通知後
    拒不配合，故於109年7月24日以臺中文心路郵局000757號存
    證信函（下稱原告存證信函）要求被告配合原告及元大商銀
    簽訂「不動產開發信託契約」，並辦理「信託登記」及「不
    動產抵押權設」。被告於109年8月4日以被告存證信函，表
    示因原告未依系爭契約於簽訂系爭契約後45日內；未依系爭
    協議於簽訂系爭契約後3個月內完成土地信託，原告已經違
    約為由，向原告表示以存證信函之送達終止兩造之合建分售
    契約關係等情，有原告存證信函、被告存證信函在卷可按，
    （本院卷第63至67、261頁），再於本案期間，兩造並未完
    成系爭契約所約定之全案交付信託之事項，故無論系爭協議
    貳、：「甲乙雙方同意簽訂本合建契約三個月內完成土地信
    託。」之3個月起算日，係依原告主張之應自109年6月16日
    簽訂系爭協議之日起算，或依被告主張之應自109年4月26日
    簽訂系爭契約之日起算，兩造並未完成系爭契約六、全案交
    付信託情事至明。
　㈡依系爭契約第六條、全案交付信託內容：「⒈甲方（即被告）
    同意配合至乙方（即原告）找尋之金融機構辦理土地信託，並
    提供本合建土地供乙方辦理土地融資及建築融資…。」，是依
    系爭契約，辦理系爭土地土地信託，非僅由原告獨立可完成
    ，尚須被告配合至金融機構辦理，且被告同時並負有提供系
    爭土地供原告辦理合建房地之融資，被告未依此約定配合，
    自屬違反系爭契約六條⒈之約定，則原告以
　　以起訴狀繕本之送達被告為解除契約之意思表示之通知，並依
    民法第231條第1項、第216條規定請求被告負損害賠償責任
    ，自屬有據。而被告未依系爭契約第六條⒈之約定配合原告至
    元大商銀辦理土地信託及融資，反而單方指摘原告未於約定
    之期限內辦理土地信託，其解除契約之意思表示，難認符合
    系爭契約之約定，應不生效力。
四、被告應賠償之項目及數額：
　㈠按債務人遲延者，債權人得請求其賠償因遲延而生之損害。
    損害賠償，除法律另有規定或契約另有訂定外，應以填補債權
    人所受損害及所失利益為限。依通常情形，或依已定之計劃、
    設備或其他特別情事，可得預期之利益，視為所失利益。民法第
    231條第1項及第216條分別定有明文。本件原告主張因系爭
    合建而支出前開項目及費用，並可得預期銷售系爭合建總成
    本15%利潤之利益，均為被告所否認，其中被告僅不爭執安全
    圍籬費用84,315元之支出，惟仍爭執此支出之必要性，其餘
    支出則為被告所否認係因系爭合建所為之支出。
  ㈡依系爭契約七、開工期限及完工期限：「⒈建築線指示：乙方
    應於本合建契約書簽訂日起算1個月內送件申請建築線指示
    。⒉建造執照：乙方應於建築線核准日起算3個月內送件申請
    建造執照及水保審查。⒊開工期限：乙方應於建造執照核准
    日起算2個月內申報開工開始興建本合建房屋。…。」；二、
    土地產權：「…甲方並應依乙方之通知，會同地政機關辦理
    鑑界，…。」；五、合建保證金：…「⒈保證金給付：⑴甲乙雙
    方簽立合建契約時，乙方即開立上述合建保證金…予甲方…並
    於合建土地全部完成土地信託，並且完成銀行融資抵押權設
    定，乙方即兌現本張商業本票。」；六、全案交付委託：「
    ⒈甲方同意配合至乙方找尋之金融機構辦理土地信託，並提供
    本合建土地供乙方辦理土地融資及建築融資…。⒊甲乙雙方同
    意簽訂本合建契約45天內完成土地信託。」，系爭協議貳、
    ：「甲乙雙方同意簽訂本合建契約三個月內完成土地信託。
    」等約定之內容觀之，兩造間固然已簽立系爭契約，然關於
    系爭合建之執行，亦有約定一定之工程進度，是原告可請求
    被告賠償之所受損害，自應符合系爭合建約定計劃。其中尤
    以依系爭契約完成全案交付信託為關鍵，關於完成土地信託
    之期限，復經兩造變更延長為「簽訂本合建契約」後3個月
    內，原告且以原告存證信函通知被告配合至元大商銀完成全
    案交付信託而遭拒，故本件並未完全全案交付信託之情，已
    如前述，則於兩造尚未依系爭契約六、之約定完成合案交付
    信託前，原告貿然為工程之進行，是否合於系爭契約之要旨
    ，不無疑慮，故本件原告可得請求被告賠償之損害，自應參
    照系爭契約關於工程進度之約定時程，限於於完成全案交付
    信託前之工程所必要者始得請求，自不待言。
  ㈢原告主張有如前揭所受損害，固據原告提出載有與其主張之
    項目及金額相符之發票或收據，並有原告支付各該項目之支
    票、網路銀行交易明細為證，然原告提出之各原始交易憑證
    中，僅有原告提出之惠民地政士事務所服務收費明細表兼收
    據，於鑑界申請代辦費2,000元及複丈測量規費16,000元，
    及於地政規費徵收聯單上分別有「（1543地號第4筆）」、
    「（地號1543等4筆…）」之註記（本院卷第123頁、125頁上
    面），足見係因系爭工程所生之費用，再系爭土地於109年5
    月8日經向臺中市政府都市發展局申請指定建築線，於109年
    8月18日獲予核准之情，有臺中市政府都市發展局中華民國1
    09年8月18日中市都測字第1090084346號函在卷可按（本院
    卷第69頁），原告於本件全案交付信託完成前為之，合於系
    爭契約約定之工程進度，原告並因此支付42,000元，亦有九
    江測量有限公司開立之統一發票、原告土地銀行交易明細在
    卷足憑（本院卷第119、121頁），故原告請求被告賠償其所
    支付之「㈢現況圖測量及申請建築線費用42,000元、㈣地政士
    鑑界代辦費用2,000元、㈤系爭土地鑑界規費16,000元，共60
    ,000元」，為有理由，應予淮許。
  ㈣依原告提出之①鉅麟工程公司109年5月29日統一發票品名僅記
    載「整地工程」（本院卷第115頁），②仲欽工程技術顧問有
    限公司109年5月29日統一發票品名僅記載「水土保持計畫委
    託技術服務」（本院卷第155頁），③雅門工房工程顧問有限
    公司109年9月16日統一發票，品名僅記載「方案規劃設計」
    （本院卷第159頁），④鴻辰室內設計有限公司109年8月19日
    、109年9月25日統一發票（本院卷第163、175頁），品名均
    僅記載「裝潢工程」，⑤龍昇廣告企劃顧問有限公司109年8
    月21日統一發票，品名僅記載「廣告企劃費」（本院卷第16
    9頁），⑥隆昌窯業股份有限公司109年9月15日統一發票，品
    名記載馬桶及洗臉盆相關等物（本院卷第183頁），⑦合信玻
    璃工程有限公司109年9月18日統一發票，品名僅記載「玻璃
    」（本院卷第187頁），⑧茂鉅金屬建材有限公司109年9月29
    日統一發票，品名僅記載「金屬門」（本院卷第191頁），⑨
    威丞鋁業有限公司109年9月30日統一發票，品名僅記載「鋁
    窗工程」（本院卷第195頁），⑩不動產租賃契約，租賃期間
    為109年9月1日至110年8月31日止，無與系爭土地或系爭合
    建相關之約定（本院卷第201至211頁），⑪東茂科技工程行1
    09年10月8日、109年10月23日統一發票品名記載弱電工程相
    關等物」（本院卷第213、227頁），⑫中興保全科技股份有
    限公司109年10月12日收費明細，保全地址記載之「台中市○
    ○區○○○道0段000號（本院卷第217頁），⑬三羽建材股份有限
    公司109年10月17日統一發票，品名記載之磁磚及加工（本
    院卷第223頁），⑭東霖實業社109年10月16日統一發票，品
    名僅記載「扶手工程」（本院卷第231頁），⑮台灣櫻花股份
    有限公司109年10月22日統一發票，品名僅記載「系統廚具
    」（本院卷第237頁），以上除①②外，時間均原告存證信函
    及被告存證信函以後，甚至有在系爭協議所約定之應完成土
    地信託之期限之後者，且均未有係使用於系爭合建之證明，
    另原告請求之安全圍籬費用8萬4315元部分，據原告提出之
    隆源工程有限公司統一發票，開立日期為109年8月7日（本
    院卷第147頁），原告明知被告未依系爭契約完成全案交付
    信託，在系爭土地設立圍籬，難認此筆支出有必要性，是原
    告主張之「㈡系爭土地整地費用105,000元、㈩工地安全圍籬
    費用84,315元、水土保持計劃費第一期150,000元、建築
    師設計規劃費第一期250,000元、售屋接待中心及樣品屋建
    造費用第一期1,063,125元50%為531,563元廣告企劃費第一
    期70,000元50%為35,000元、售屋接待中心及樣品屋9月租
    金88,000元50%為44,000元、售屋接待中心及樣品屋建造費
    用第二、三期1,299,375元扣除折讓5,250元後50%為623,437
    元、售屋接待中心及樣品屋馬桶及洗臉盆費10,332元50%為
    5,166元、樣品屋廚具烤漆玻璃費6,300元50%為3,150元、
    樣品屋玄關門21,000元50%為10,500元、樣品屋鋁門窗費24
    ,657元50%為12,328元、售屋接待中心及樣品屋10月租金88
    ,000元50%為44,000元、售屋接待中心及樣品屋弱電工程費
    用112,980元50%為56,490元、售屋接待中心及樣品屋109年
    10月5日至110年10月4日中興保全費用19,635元50%為9,818
    元、樣品屋磁磚及加工費用41,056元50%為20,528元、售
    屋接待中心及樣品屋之弱電工程追加費用23,730元50%為11,
    865元、樣品屋扶手費7,495元50%為3,748元、售屋接待中
    心及樣品屋11月租金88,000元50%為44,000元、樣品屋廚具
    費71,652元50%為35,826」等項，尚難認定係原告因系爭合
    建所生之損害，原告此部分請求之顯屬無據。
  ㈤至於原告主張之仲介費用695,138元，被告否認原告有此筆支
    出，原告主張為使系爭合建之土地能夠方正，而向第三人購
    買同區段1560地號土地，所支出購買土地及相關之費用1,67
    7,614元，被告否認兩造間有此合意，並與原告主張公司管
    銷費用4,575,582元，被告均爭執與系爭合建無關，非必要
    費用，自應由原告負舉證之責，惟原告於主張此部分之請求
    時，僅提出發票或收據、付款支票、已兌現交易證明，業如
    前述，經被告以前詞置辯後，亦未再提出足資證明其主張可
    採之證據以實其說，是原告請求被告賠償仲介費用、購買同
    區段1560地號土地暨相關費用、公司管銷費用云云，實屬空
    言乏據。
  ㈥原告主張購買系爭土地預期使用於建屋出售，依已定計畫之
    預期可得利潤合計5,261,920元，乃依民法債務不履行及第2
    16條第2項規定請求被告賠償乙節，固提出預估利潤分析為
    證(本院卷第113頁)，惟依前揭最高法院93年度台上字第122
    5號、95年度台上字第2895號及104年度台上字第1060號等民
    事裁判意旨)，原告請求被告賠償無法使用系爭土地建屋出
    售所失利益，必須以「依通常情形，或依已定之計劃、設備
    或其他特別情事，具有『客觀之確定性』」為前提，惟前述預
    估利潤分析，僅具「明細表」之格式而已，並未檢附相關資
    料足資釋明確有獲得該項利潤之可能性，則原告顯然並未就
    其主張所失利益之數額具有「客觀之確定性」盡其舉證責任
    。且前開分析所列各項之金額如何算出及計算之依據，亦均
    未具原告提出具體事證，原告僅空泛初估合建案總成本、可
    取得總成本之15%之利潤、合建案預計2年內可銷售完畢等項，
    顯然過於籠統，未盡原告之舉證責任，此部分主張於法不合
    ，不應准許。
  ㈦從而，本件原告因合法解除系爭契約，得依民法第231條第1
    項、第216條規定，向被告請求損害賠償之金額為60,000元(
    計算式：42,000＋2,000＋16,000＝60,000)，原告請求被告賠
    償，核屬有據，應予准許。至原告逾此部分之請求，於法無
    據，應予駁回。被告之解除契約意思表示不生效力已如前述
    ，則其抗辯受有無法出售系爭土地之損害，應予抵銷云云，
    自不可採。
  ㈧末按給付無確定期限者，債務人於債權人得請求給付時，經
    其催告而未為給付，自受催告時起，負遲延責任，其經債權
    人起訴而送達訴狀，或依督促程序送達支付命令，或為其他
    相類之行為者，與催告有同一之效力。前項催告定有期限者
    ，債務人自期限屆滿時起負遲延責任。遲延之債務，以支付
    金錢為標的者，債權人得請求依法定利率計算之遲延利息；
    應付利息之債務，其利率未經約定，亦無法律可據者，週年
    利率為百分之五，民法第229條第2項、第3項、第233條第1
    項前段、第203條分別定有明文。本件原告依債務不履行之
    規定，請求被告損害賠償，核屬未定期限之給付。是經原告
    以起訴狀繕本為催告後，併請求被告給付自起訴狀繕本送達
    生效（於109年10月26日寄存在臺中市政府警察局太平分局
    宜欣派出所，本院卷第89頁）翌日即109年11月6日起至清償
    日止，按年息5%計算之法定遲延利息，於法尚無不合。
肆、綜上所述，原告依民法第231條第1項、第216條規定，請求
    被告給付60,000元 及自起訴狀繕本送達翌日即109年11月6
    日起至清償日止，按年息5%計算之利息，為有理由，應予准
    許，逾此部分之請求則無理由，不應准許。
伍、兩造均陳明願供擔保，以代釋明，聲請宣告假執行或免為假
    執行，經核原告勝訴部分，均與法律規定相符，爰分別酌定
    相當之擔保金額予以准許；至原告敗訴部分，其假執行之聲
    請，因訴之駁回而失所附麗，不應准許。
陸、本件事證已臻明確，兩造其餘之攻擊防禦方法，核與判決結
    果無影響，爰不一一論述，附此敘明。 
柒、訴訟費用負擔之依據：民事訴訟法第79條。
中　　華　　民　　國　　111 　年　　1 　　月　　28　　日
                  民事第五庭    法  官  林秀菊
正本係照原本作成。
如對本判決上訴，須於判決送達後20日內向本院提出上訴狀。如
委任律師提起上訴者，應一併繳納上訴審裁判費。
中　　華　　民　　國　　111 　年　　1 　　月　　28　　日
                                書記官  劉子瑩